臺灣桃園地方法院民事裁定
             111年度監宣字第480號
聲  請  人  張雅雯  
相  對  人  張葉蓬櫻


關  係  人  張鈞鋒  
上列當事人間聲請監護宣告事件，本院裁定如下：
    主　  文
宣告張葉蓬櫻（女、民國00年00月0日出生）為受監護宣告之人
。
選定張雅雯（女、民國00年00月00日出生）為受監護宣告人張葉
蓬櫻之監護人。
指定張鈞鋒（男、民國00年0月00日出生）為會同開具財產清冊
之人。
聲請程序費用由受監護宣告人張葉蓬櫻負擔。
    理    由
一、本件聲請意旨略以：聲請人為相對人之女；相對人因外傷性
    顱內出血、急慢性呼吸衰竭等疾病，已至因精神障礙或其他
    心智缺陷，致不能為意思表示或受意思表示，或不能辨識其
    意思表示之效果，為此依民法第14條第1 項、第1110條、家
    事事件法第164 條規定，聲請准對相對人為監護宣告。並選
    定聲請人為監護人、關係人張鈞鋒為會同開具財產清冊之人
    。若鈞院認相對人尚未達可宣告監護之程度，則請依民法第
    14條第3 項、第15條之1第1 項、家事事件法第177 條之規
    定為輔助宣告。提出診斷證明書影本、戶籍謄本、親屬系統
    表、同意書等為證。
二、「對於因精神障礙或其他心智缺陷，致不能為意思表示或受
    意思表示，或不能辨識其意思表示之效果者，法院得因本人
    、配偶、四親等內之親屬、最近一年有同居事實之其他親屬
    、檢察官、主管機關或社會福利機構之聲請，為監護之宣告
    。」，民法第14條第1 項定有明文。又「法院應於鑑定人前
    ，就應受監護宣告之人之精神或心智狀況，訊問鑑定人及應
    受監護宣告之人，始得為監護之宣告。但有事實足認無訊問
    之必要者，不在此限。」、「鑑定應有精神科專科醫師或具
    精神科經驗之醫師參與並出具書面報告。」，家事事件法第
    167 條第1 項、第2 項定有明文。再「法院為監護之宣告時
    ，應依職權就配偶、四親等內之親屬、最近一年有同居事實
    之其他親屬、主管機關、社會福利機構或其他適當之人選定
    一人或數人為監護人，並同時指定會同開具財產清冊之人。
    」、「監護宣告之裁定，應同時選定監護人及指定會同開具
    財產清冊之人，並附理由」、「法院為前項之選定及指定前
    ，應徵詢被選定人及被指定人之意見。」，亦分別為民法第
    1111條第1 項、家事事件法第168 條第1 項及第2 項所明定
    。
三、經查，聲請人為相對人之女，有戶籍謄本在卷可憑，依前揭
    規定，得為本件之聲請。次查法院應於鑑定人前，就應受監
    護宣告之人之精神或心智狀況，訊問鑑定人及應受監護宣告
    之人，始得為監護之宣告。但有事實足認無訊問之必要者，
    不在此限。鑑定應有精神科專科醫師或具精神科經驗之醫師
    參與並出具書面報告，家事事件法第167 條第1 項、第2 項
    分別定有明文。依聲請人所提出相對人之診斷證明書，其上
    記載相對人意識昏迷，因認無在鑑定人前訊問相對人之必要
    。相對人經鑑定人即周孫元診所醫師林佳琪就相對人鑑定結
    果，依相對人之個人史及相關史、生活狀況及現在身心狀態
    、理學檢查、精神狀態檢查等項鑑定，認：相對人意識昏迷
    ，叫喚後雙眼無法張開。詢問名字、幾歲，相對人無回應，
    無聲音言語表達。對於算術，無法完成標準化測驗，不認得
    筆、錶。請相對人閉眼，相對人無法配合。思考流程及內容
    無法探知。目前沒有明顯知覺障礙，如幻覺行為。判斷力、
    定向感嚴重缺損，不知道自己所在地，不知道今日日期年月
    。短期與長期記憶無法探知。大便失禁使用尿布，排尿需用
    導尿管。個人衛生完全需他人協助才能維持。無經濟活動能
    力。無社會性活動能力。相對人符合其認知障礙，創傷性動
    蜘蛛膜下腔出血之診斷。因此心智缺陷，致其為意思表示、
    受意思表示及辨識意思表示效果之能力，均已達不能之程度
    等語，有周孫元診所111年11月7日函及所附精神鑑定報告書
    等在卷可稽。是相對人已達不能為意思表示、受意思表示或
    不能辨識其意思表示效果之程度，爰依法宣告相對人為受監
    護宣告之人。本院審酌聲請人為相對人之女，為相對人至近
    親屬，表明願意擔任相對人之監護人，且相對人之其他子女
    均表示同意，有同意書在卷可稽，因認由聲請人擔任相對人
    之監護人，應無不當，爰依前揭規定，選定聲請人為相對人
    之監護人。聲請人既經本院選定為相對人之監護人，自應依
    民法第1112條之規定，負責護養療治相對人身體及妥善為財
    產管理職務。
四、關於指定會同開具財產清冊之人部分，聲請人聲請指定張鈞
    鋒為會同開具財產清冊之人，本院審酌張鈞鋒為相對人之子
    ，表明願意擔任會同開具財產清冊之人，且相對人之其他子
    女亦表示同意，有同意書在卷可佐，因認由張鈞鋒擔任會同
    開具財產清冊之人，亦無不當，爰依前揭規定，指定張鈞鋒
    為會同開具財產清冊之人。又依民法第1113條準用同法第10
    99條及第1099條之1 規定，於監護開始時，監護人即聲請人
    ，應會同張鈞鋒於2 個月內開具財產清冊並陳報法院，監護
    人於財產清冊開具完成並陳報法院前，對於相對人之財產，
    僅得為管理上必要行為。
五、依家事事件法第164條第2項，裁定如主文。
中　　華　　民　　國　　111 　年　　11　　月　　21　　日
                  家事法庭      法  官　張淑芬
上列正本證明與原本無異。
如對本裁定抗告須於裁定送達後10日內向本院提出抗告狀，並繳
納抗告裁判費新台幣1,000 元。
中　　華　　民　　國　　111 　年　　11　　月　　21　　日
                                書記官　施盈宇